【裁判字號】    92,訴,541
【裁判日期】    920829
【裁判案由】    確認債權不存在
【裁判全文】
臺灣彰化地方法院民事判決  九十二年度訴字第五四一號
    原      告  甲○○
    被      告  臺灣中小企業銀行股份有限公司員林分行
    法定代理人  丙○○
    訴訟代理人  乙○○
右當事人間請求確認債權不存在事件，本院判決如左：
    主      文
原告之訴駁回。
訴訟費用由原告負擔。
    事      實
甲、原告方面：
一、聲明：
    確認被告對原告所有新臺幣（下同）一百五十二萬三千六百十三元之借款債權不
    存在。
二、陳述：
    原告前向被告借款四百五十萬元，因原告無力繳納借款之本金及利息，被告公司
    催收人員陳憲忠告知原告，如原告自行將設定抵押權供擔保之不動產出售，並以
    所得價金全部繳交予被告後，原告即不再積欠被告任何債務。嗣後，原告將該不
    動產以三百五十萬元出售，被告同意原告以此一價金償還積欠之借款，並告知原
    告，所有債務已全部清償。事後，原告竟接到訴外人荷商柯企資產管理股份有限
    公司臺灣分公司（下稱荷商柯企公司臺灣分公司）來函稱，被告將兩造已合意償
    還之借款賣給荷商柯企公司臺灣分公司，惟系爭借款債權早已清償完畢，爰依法
    提起本件訴訟。
三、證據：提出戶籍謄本一紙、荷商柯企公司臺灣分公司函影本二紙為證。
乙、被告方面：
一、聲明：
    原告之訴駁回。
二、陳述：
  (一)對原告之債權已於民國九十二年四月十日出售予荷商柯企公司臺灣分公司，對原
    告已經沒有債權存在。
  (二)原告於八十七年十二月三十一日向被告借款四百五十萬元，詎原告於八十九年十
    一月三十日起本息分文未付，被告於九十年七月二日向鈞院聲請核發支付命令，
    經鈞院核發九十年度促字第一二八四九號支付命令，並於九十年八月八日確定在
    案。經向原告催討無效，被告於九十年八月十五日向鈞院聲請查封原告所有設定
    抵押權供擔保之不動產。因原告告知有訴外人願以四百萬元承買該不動產，要求
    被告塗銷抵押權，經報請總行核准後，惟原告無法履行，被告即聲請繼續進行拍
    賣。嗣後，原告復於九十年十二月十八日告知有訴外人李吉昌願以三百五十萬元
    承買該不動產，為確定履約之誠信，被告即要求承買人李吉昌先提出保證金一成
    即三十五萬元予被告，經被告總行於九十年十二月二十八日核准，原告與李吉昌
    於九十一年一月三十日至被告公司履約，經核算至清償日止，原告共積欠本金四
    百五十萬元、利息四十六萬五千八百五十七元、違約金五萬七千七百五十六元，
    合計五百零二萬三千六百十三元，扣除當時以價金償還之三百五十萬元後，原告
    尚欠被告一百五十二萬三千六百十三元。經總行核准後，被告即撤回上開強制執
    行，並經鈞院於九十一年一月八日核發彰院松執乙九十年執第七五三三號債權憑
    證在案，被告並沒有答應免除原告之債務。
三、證據：提出借據影本一紙、本院九十年度促字第一二八四九號支付命令及確定證
    明書影本各一紙、本院民事執行處通知影本一件、訴外人李吉昌申請書影本一紙
    、被告公司催收款批覆書影本一件、本院九十年度執字第七五三三號債權憑證影
    本一紙為證。
丙、本院依職權調取本院九十年度執字第七五三三號民事執行卷宗，訊問證人陳憲忠
    。
    理      由
一、原告起訴主張：原告前向被告借款四百五十萬元，因原告無力繳納借款之本金及
    利息，被告公司催收人員陳憲忠告知原告，如原告自行將設定抵押權供擔保之不
    動產出售，並以所得價金全部繳交予被告後，原告即不再積欠被告任何債務。嗣
    後，原告將該不動產以三百五十萬元出售，被告同意原告以此一價金償還積欠之
    借款，並告知原告，所有債務已全部清償。事後，原告竟接到訴外人荷商柯企資
    產管理股份有限公司臺灣分公司來函稱，被告將兩造已合意償還之借款賣給荷商
    柯企公司臺灣分公司，惟系爭借款債權早已清償完畢，爰依法提起本件訴訟，請
    求確認被告對原告一百五十二萬三千六百十三元之債權不存在等語。被告則以：
    (一)對原告之債權已於九十二年四月十日出售予荷商柯企公司臺灣分公司，對原告
    已經沒有債權存在。(二)原告共積欠本金四百五十萬元、利息四十六萬五千八百五
    十七元、違約金五萬七千七百五十六元，合計五百零二萬三千六百十三元，嗣經
    原告以出售不動產之價金償還三百五十萬元後，原告尚欠被告一百五十二萬三千
    六百十三元，被告並未答應免除原告之債務等語，資為抗辯。
二、按確認法律關係之訴，非原告有即受確認判決之法律上利益者，不得提起之，民
    事訴訟法第二百四十七條第一項前段定有明文。又確認之訴非原告有即受確認判
    決之法律上利益者，不得提起。所謂即受確認判決之法律上利益，係指法律關係
    之存否不明確，原告主觀上認其在法律上之地位有不安之狀態存在，且此種不安
    之狀態，能以確認判決將之除去者而言，若縱經法院判決確認，亦不能除去其不
    安之狀態者，即難認有受確認判決之法律上利益（最高法院五十二年度臺上字第
    一二四○號判例意旨參照）。經查，本件原告起訴請求確認之系爭一百五十二萬
    三千六百十三元借款債權，業經被告於九十二年四月十日將系爭借款債權讓與訴
    外人荷商柯企公司臺灣分公司，並由荷商柯企公司臺灣分公司於同月三十日具函
    通知原告，且經原告收訖之事實，為兩造所不爭執，並有原告所提出荷商柯企公
    司臺灣分公司函影本在卷為證，且系爭借款債權亦無民法第二百九十四條所定不
    得讓與之情形，則依民法第二百九十七條第一項前段之規定，被告與荷商柯企公
    司臺灣分公司間就系爭借款債權所為之讓與行為，於原告收受荷商柯企公司臺灣
    分公司通知後，對於原告自發生效力。因此，原告於九十二年六月二十四日提起
    本件訴訟當時，主張對原告有系爭借款債權者，即為荷商柯企公司臺灣分公司，
    並非本件被告。惟原告竟不以現在主張對其有系爭借款債權之荷商柯企公司臺灣
    分公司為被告，而對被告提起本件訴訟，其判決效力自無從及於荷商柯企公司臺
    灣分公司，則原告在私法上之地位所受侵害之危險，縱經本院判決確認，亦不能
    除去其不安之狀態，自難認為原告有受確認判決之法律上利益。
三、從而，原告提起本件訴訟，請求確認被告對原告所有一百五十二萬三千六百十三
    元之借款債權不存在，為無理由，應予駁回。
據上結論：原告之訴為無理由，依民事訴訟法第七十八條，判決如主文。
中      華      民      國    九十二    年      八      月    二十九    日
                                        臺灣彰化地方法院民事第二庭
~B審判長法官  何志通
~B      法官  蔡紹良
~B      法官  鄭舜元
右為正本係照原本作成。
如對本判決上訴，應於判決送達後二十日內向本院提出上訴狀。
中      華      民      國    九十二    年      九      月      二      日
~B法院書記官  卓俊杰


司法院資訊處製作；財團法人民間司法改革基金會備份。
